臺灣新北地方法院板橋簡易庭簡易民事判決
111年度板簡字第1854號
原      告  劉志濬  

被      告  涂繼輝  

訴訟代理人  王家敏律師
上列當事人間請求拆除違建等事件，於民國111年9月14日言詞辯
論終結，本院判決如下：
    主  文
原告之訴駁回。
訴訟費用由原告負擔。
    事實及理由
一、按訴狀送達後，原告不得將原訴變更或追加他訴，但擴張或
    減縮應受判決事項之聲明者，不在此限，民事訴訟法第255
    條第1項第3款定有明文。本件原告原起訴聲明請求被告等應
    拆除門牌號碼新北市○○區○○路000巷00弄00號五樓頂樓擋水
    牆（下稱系爭擋水牆）或給付原告新臺幣（下同）100,000
    元。嗣於民國111年8月25日以民事撤回聲請狀撤回對被告張
    廷建之部分，核屬縮減應受判決事項之聲明，揆諸首揭規定
    ，應予准許，先予敘明。
二、原告起訴主張：
  ㈠原告所有位於新北市○○區○○路000巷00弄00號3樓房屋(下稱系
    爭房屋)，為地上5層集合住宅，門牌號碼分別為9、11、13
    、15號，9及13號為前棟，11及15號則為後棟，共用一大門
    及一公設樓梯間。
  ㈡原告於民國111年2月因勘查水管而爬上公設樓梯間屋頂，發
    現原本平坦之屋頂樓地板，已被被告涂繼輝及訴外人張廷建
    據為己有，被告涂繼輝在屋頂樓地板以水泥磚塊砌造長度約
    976公分之防水牆，並連接至被告位於6樓之違建，另訴外人
    張廷建亦在屋頂樓地板鋪建長度約976公分之鋁鈑防水牆。
    緣公設樓梯間為房屋所有權人共計20戶共同持份之產權，依
    公寓大廈管理條例第7條第3項規定及最高行政法院61年度裁
    字第137號判例意旨，被告涂繼輝及訴外人張廷建不顧住戶
    間之和諧，私自瓜分屋頂樓地板，並各自擁有1層樓違建，
    於111年3月18日經新北市工務局通知兩造現場勘查屋頂，並
    確定為違章建築，然此屬私權範圍，因此需透過民事訴訟程
    序處理解決。爰提起本件訴訟，並聲明：被告應拆除系爭擋
    水牆或給付原告100,000元。
三、被告則以：
  ㈠依最高法院103年度台抗字第560號裁定、臺灣高等法院暨所
    屬法院99年法律座談會民事類提案第27號意旨，兩造均居住
    於新北市○○區○○路000巷00弄00號之公寓大樓（下稱系爭公
    寓大樓），系爭公寓大樓於67年間建立，被告於87年間以超
    出市價2分之1之行情購買新北市○○區○○路000巷00弄00號5樓
    房子，承買時前已有1、2手屋主，被告約為第3或4手屋主，
    原告所主張應拆除之水泥磚塊砌造之防水牆（下稱系爭防水
    牆）早已存在，不知是建商所建或前手屋主所建，合先敘明
    。
  ㈡原告於70年間先承租系爭房屋，後於10餘年前買下該屋，已
    居住於系爭公寓大樓40餘年，系爭公寓大樓雖未正式成立管
    理委員會，原告早期曾經擔任管理人員，並持有大樓管理基
    金，足證原告早已知悉頂樓有系爭防水牆乙事。近年來，原
    告怠於管理系爭公寓大樓事務，而被告考量系爭公寓大樓之
    公設維護及住戶人員進出、安全等，當不可能棄系爭公寓大
    樓設備老舊、毀損於不顧，故曾協助公寓大樓管理，關於設
    備維修、維護、水塔清潔等或代收修繕費用，惟因公寓大樓
    並無正式成立管理委員會，約於3年前，住戶間成立LINE群
    組，廣邀住戶參加，欲共同討論或決議系爭公寓大樓之相關
    設備維修及維護，惟僅其中二住戶未加入，一戶係因不會使
    用手機；另一戶即原告拒不肯加入，反認為被告熱心之舉係
    在搶奪原告位於社區之住戶龍頭地位，被告實感無奈。
  ㈢於111年初，系爭公寓大樓公寓樓梯間樓板漏水，多數住戶均
    認為公寓大樓老舊應予修繕，遂請工程人員至現場勘查，然
    原告於知悉要分攤繳納修繕費用後，竟開始找理由推託，並
    誣指頂樓系爭擋水牆阻擋雨水排放，惟系爭擋水牆並非被告
    所建，且系爭擋水牆及公共樓板本有通暢之排水孔，不影響
    公寓大樓頂樓排水，且工程勘查人員亦認為，社區老舊才是
    漏水原因與擋水牆無涉。原告早已知悉系爭擋水牆之存在，
    然竟於20、30餘年後，方主張侵權行為，要求被告拆除，顯
    然已逾越時效，況系爭擋水牆並非被告所砌，被告亦不知是
    何人所砌。
  ㈣另依民法第184條規定，原告並非系爭房屋之所有權人，系爭
    房屋之所有權人為訴外人王新華，而其所據以主張之權利均
    為所有權，原告並不具有原告適格，故原告起訴不適格，且
    其所據以主張遭受侵害之權利為所有權，原告並無所有權遭
    受侵害。
  ㈤退步言之，原告若係代理訴外人王新華，然起訴狀卻表明原
    告為劉志濬，起訴狀原告當事人亦有違誤，此外系爭擋水牆
    面積極小，系爭擋水牆下方為公寓大樓住戶之水表設備（包
    含兩造及該棟公寓之5戶水表），其設置於此係避免水表遭
    日曬雨淋而毀損，用來維護系爭公寓大樓之設備，可能係建
    商或以前住戶共同設置，被告並無侵害原告之權利，原告主
    張均屬不實。次查，原告主張被告應負有拆除系爭擋水牆之
    義務，原告自應舉證證明系爭擋水牆為被告所設置，並應證
    明被告有何故意或過失不法侵害原告之權利及其因果關係，
    然綜觀原告起訴所指摘之事實，均未提出任何證據以圓其說
    ，顯見原告所述均屬不實，惡意摘贓原告等語置辯。並聲明
    ：原告之訴駁回。
四、按原告起訴於當事人適格有欠缺者，係屬訴無理由，法院應
    以判決駁回之（最高法院29年渝抗字第347號民事判例意旨
    參照）。次按當事人適格，乃當事人就具體特定之訴訟，得
    以自己之名義為原告或被告之資格，因而得受為訴訟標的之
    法律關係之本案判決者而言。經查，系爭房屋所有權人為訴
    外人王新華，此有被告提出系爭房屋建物登記第一類謄本在
    卷足憑，則本件原告聲明請求被告賠償損害，參以首開說明
    ，自應以系爭房屋所有權人為原告，當事人始為適格。是原
    告本件主張縱使屬實，亦有當事人不適格之情形，自屬欠缺
    訴訟上權利保護要件，其訴並無理由，應予駁回。
五、從而，原告依侵權行為之法律關係，請求被告拆除系爭擋水
    牆或給付100,000元，為無理由，應予駁回。
六、本件事證已臻明確，兩造其餘攻擊防禦方法及所提之證據，
    核與判決結果無影響，毋庸再予一一論述，附此敘明。
七、據上論結：原告之訴為無理由，依民事訴訟法第78條，判決
    如主文。
中　　華　　民　　國　　111 　年　　10　　月　　5 　　日
                  臺灣新北地方法院板橋簡易庭
                            法  官  呂安樂
以上為正本係照原本作成。
如不服本判決，應於送達後20日內，向本院提出上訴狀並表明上
訴理由，如於本判決宣示後送達前提起上訴者，應於判決送達後
20日內補提上訴理由書（須附繕本）。
中　　華　　民　　國　　111 　年　　10　　月　　5 　　日
                            書記官  魏賜琪